臺灣基隆地方法院基隆簡易庭小額民事判決
110年度基小字第399號
原      告  國泰世紀產物保險股份有限公司

法定代理人  陳萬祥  
訴訟代理人  陳書維  
被      告  胡正典  


上列當事人間損害賠償事件，本院於民國110 年2 月24日辯論終
結，判決如下：
    主      文
被告應給付原告新臺幣貳萬柒仟零壹拾貳元，及自民國一百一十
年二月十三日起至清償日止，按週年利率百分之五計算之利息。
原告其餘之訴駁回。
訴訟費用新臺幣壹仟元，其中新臺幣參佰肆拾玖元由被告負擔，
餘由原告負擔。
本判決第一項得假執行。但被告如以新臺幣貳萬柒仟零壹拾貳元
為原告預供擔保，得免為假執行。
    事實及理由
一、本件訴訟標的金額在新臺幣（下同）100,000 元以下，依民
    事訴訟法第403 條第1 項第11款規定，應先經調解；而被告
    於調解期日五日前，經合法通知，無正當理由而不到場，核
    無同法第386 條所列各款情形，爰依同法第436 條之12、第
    436 條之23、第436 條第2 項、第385 條第1 項前段規定，
    依原告之聲請，命即為訴訟之辯論，併准原告之聲請，由其
    一造辯論而為判決。
二、原告主張：
　　被告於民國109 年2 月9 日下午3 時許，駕駛AVD-8262號車
    輛（下稱系爭肇事車輛）途經基隆市暖暖區源遠路暖江橋處
    ，疏未注意車前狀況，以致追撞訴外人黃鈺雯所有並由訴外
    人黎俊杰駕駛之APB-1375號自用小客車（下稱系爭被撞車輛
    ）。茲因系爭被撞車輛業經訴外人黃鈺雯向原告投保車體損
    失險，而上開保險事故亦係發生在保險期間，原告乃依保險
    契約之約定，給付系爭被撞車輛必要修復費用總計77,412 
    元（鈑金：8,690 元；烤漆：12,722元；零件：56,000元）
    ，並依法取得代位求償之權。為此，原告乃依民法侵權行為
    以及保險代位之法律關係，提起本件損害賠償之訴，並聲明
    ：被告應給付原告77,412元，及自起訴狀繕本送達之翌日起
    至清償日止，按週年利率5%計算之利息。
三、被告答辯：
    被告經合法通知，未於調解程序期日到場（而原告則聲請本
    院命即為訴訟之辯論），亦未提出書狀為任何聲明或陳述。
四、本院判斷：
  ㈠查被告於民國109 年2 月9 日下午3 時左右，酒後駕駛系爭
    肇事車輛沿基隆市○○區○○○○○○路○○○○○○號誌燈處，因酒後注
    意力下降、反應遲緩而未注意車前狀況，以致由後追撞訴外
    人黃鈺雯所有並由訴外人黎俊杰駕駛之系爭被撞車輛，導致
    系爭被撞車輛受有車體損害，嗣員警獲報到場並就被告施以
    酒精濃度測試，被告之呼氣酒精濃度值仍達每公升0.16毫克
    （0.16mg/L）等事實，業據原告提出基隆市警察局道路交通
    事故當事人登記聯單、基隆市警察局道路交通事故初步分析
    研判表、系爭被撞車輛行車執照等件為證，並經本院查詢確
    認公路監理電子閘門紀錄暨向基隆市警察局函調旨揭事故資
    料核閱無訛，有公路監理電子閘門查詢資料列印紙本、基隆
    市警察局110 年1 月29日基警交字第1100031926號函暨道路
    交通事故現場圖、道路交通事故調查報告表㈠㈡、偵訊（調查
    ）筆錄、酒精測定紀錄表、道路交通事故初步分析研判表、
    基隆市警察局舉發違反道路交通管理事件通知單、員警蒐證
    照片等件在卷足考；兼之本件起訴狀繕本、開庭期日通知書
    均已合法送達於被告，此有本院送達證書以及基隆市警察局
    第三分局住居情形查訪表在卷可稽，堪認被告已於相當時期
    受合法之通知，乃被告既未到庭爭執，亦未提出書狀表明證
    據或有利於己之答辯，是依民事訴訟法第280 條第3 項前段
    準用同條第1 項之規定，應視為自認原告主張之旨揭事實。
    從而，本院綜合上開證據調查結果，堪信「被告酒後駕駛系
    爭肇事車輛疏未注意車前狀況」，即為上揭交通事故之肇事
    原因。
  ㈡按汽車駕駛人飲用酒類或其他類似物後其吐氣所含酒精濃度
    達每公升0.15毫克（0.15mg/L）或血液中酒精濃度達0.03%
    以上者，不得駕駛車輛行駛道路；汽車行駛時，駕駛人應注
    意車前狀況及兩車併行之間隔，並隨時採取必要之安全措施
    。道路交通安全規則第114 條第2 款、第94條第3 項前段訂
    有明文。又上開規定旨在保障公眾行車安全，核屬保護他人
    之法律，倘有違反，即應推定為有過失（民法第184 條第2 
    項規定參照）。本件被告既於呼氣酒精濃度值達每公升0.16
    毫克（0.16mg/L）之情形下，駕駛系爭肇事車輛行駛道路，
    並因酒後注意力下降、反應遲緩而未注意車前狀況，以致由
    後追撞系爭被撞車輛，則被告顯然明確違反道路交通安全規
    則之相關規定，其有過失甚明；又被告既違反交通法規以致
    追撞系爭被撞車輛，則被告之過失行為與系爭被撞車輛之車
    體損害間，自有相當因果關係存在。第按因故意或過失，不
    法侵害他人之權利者，負損害賠償責任；汽車、機車或其他
    非依軌道行駛之動力車輛，在使用中加損害於他人者，駕駛
    人應賠償因此所生之損害，民法第184 條第1 項前段、第19
    1 條之2 前段亦有明定；本件被告既有過失，其過失行為與
    系爭被撞車輛之車體損害復有相當因果關係，則被告自應依
    法對系爭被撞車輛之所有人即訴外人黃鈺雯負損害賠償責任
    。
  ㈢按損害賠償祇應填補被害人實際損害，保險人代位被害人請
    求損害賠償時，依保險法第53條第1項規定，如其損害額超
    過或等於保險人已給付之賠償金額，固得就其賠償之範圍，
    代位請求賠償，如其損害額小於保險人已給付之賠償金額，
    則保險人所得代位請求者，即祇以該損害額為限（最高法院
    65年台上字第2908號判例意旨、83年度台上字第806 號判決
    意旨參照）。蓋保險給付請求權之發生，係以保險契約為其
    基礎；至保險人於給付保險金以後，雖得代位行使被保險人
    對於第三人之請求權，然此實係基於保險法第53條第1 項之
    規定，是其二者之賠償範圍，本非必然一致，苟被保險人對
    於第三人之請求權有一定限額者，就令保險人給付之賠償金
    額已經超過此項限額，然因保險人係依保險法第53條第1 項
    規定，依債權移轉之法律關係對第三人主張權利，核其所得
    請求之範圍，自仍以被保險人原得對第三人請求之額度為限
    。又物之所有人依民法第196 條規定請求物被毀損所減少之
    價額，固得以修復費用為估定之標準，惟以必要者為限，即
    修理材料以新品換舊品，應予折舊（最高法院77年第9 次民
    事庭會議決議參照）。本件原告主張訴外人黃鈺雯業向原告
    投保車體損失險，系爭車禍即保險事故發生在保險期間，原
    告遂依保險契約之約定，給付系爭被撞車輛必要修復費用總
    計77,412元（鈑金：8,690 元；烤漆：12,722元；零件：56
    ,000元）等情，業據提出與其主張相符之鉅獅汽車股份有限
    公司報價單、結帳工單、電子計算機統一發票等件為據，經
    核無訛；因原告曾當庭表明其同意零件計扣折舊、此部分請
    本院依規定予以核算等語（見本院110 年2 月24日調解程序
    筆錄及同日言詞辯論筆錄），故可認原告主張之訴外人黃鈺
    雯損害額，應扣減折舊方屬合理。本院參酌系爭車輛行車執
    照之記載，僅知系爭車輛乃104 年1 月出廠，而不知其確切
    之出廠日期，故推定系爭車輛為104 年1 月15日出廠，是自
    104 年1 月15日起，至系爭車禍發生日即109 年2 月9 日止
    ，系爭車輛之使用時間為5 年又26日。再參考行政院公布之
    固定資產耐用年數表，其他業用客、貨車耐用年數為五年（
    財政部87年1 月15日台財稅字第870000472 號函附之固定資
    產耐用年數表參看），依定率遞減法計算，系爭車輛之零件
    部分，每年折舊千分之三六九，但其最後一年之折舊額，加
    歷年折舊累計額，其總和不得超過該資產成本額十分之九，
    而系爭車輛之車齡已逾5 年（參見前述），其零件經折舊後
    之金額低於成本十分之一，是其零件殘值應逕以成本十分之
    一計算，而為5,600 元（計算式：56,000元÷10＝5,600 元）
    ，從而，倘以系爭車輛「零件」經折舊後之殘值5,600 元，
    加上不應計列折舊之鈑金8,690 元、烤漆：12,722元，堪認
    訴外人黃鈺雯因系爭車損所受之財產損害，合計應為27,012
    元（計算式：5,600 元＋8,690 元＋12,722元＝27,012元）。
    準此，訴外人黃鈺雯所得對被告請求賠償之範圍，自係以27
    ,012元之金額為限；又原告雖已依保險契約對訴外人黃鈺雯
    給付77,412元，然原告既依保險法第53條規定，本於債權移
    轉之法律關係對被告主張權利，則原告所得請求之範圍，自
    亦以訴外人黃鈺雯本得對被告請求之額度即27,012元為限。
五、綜上，原告基於侵權行為及保險代位之法律關係，請求被告
    給付27,012元，及自起訴狀繕本送達翌日即110 年2 月13日
    起至清償日止，按週年利率5%計算之利息，為有理由，應予
    准許；至逾上開金額之請求，於法無據，為無理由，應予駁
    回。
六、本件第一審裁判費為1,000 元，此外核無其他費用支出，是
    其訴訟費用額確定為1,000 元，爰依職權確定前開訴訟費用
    ，由兩造按其勝敗比例負擔。
七、本判決原告勝訴部分，係適用小額訴訟程序所為被告敗訴之
    判決，爰依民事訴訟法第436 條之20之規定，職權宣告假執
    行，併依同法第436 條之23準用同法第436 條第2 項，再準
    用同法第392 條第2 項規定，職權宣告被告預供相當之擔保
    金額後得免為假執行。
八、據上論結，本件原告之訴為一部有理由，一部無理由，依民
    事訴訟法第436 條之12、第436 條之19第1 項、第436 條之
    20、第436 條之23、第436 條第2 項、第385 條第1 項前段
    、第87條第1 項、第79條、第392 條第2 項，判決如主文。
中　　華　　民　　國　　110 　年　　2 　　月　　24　　日
                  基隆簡易庭法  官   王慧惠
以上正本係照原本作成。　　　　　　　　　  
對於本件判決如有不服，應於收受送達後20日內向本院提出上訴
書狀，上訴於本院合議庭，並按他造當事人之人數附具繕本。
當事人之上訴，非以判決違背法令為理由不得為之，上訴狀應記
載上訴理由，表明下列各款事項：
㈠原判決所違背之法令及其具體內容。
㈡依訴訟資料可認為原判決有違背法令之具體事實。
如委任律師提起上訴者，應一併繳納上訴審裁判費。
中　　華　　民　　國　　110 　年　　2 　　月　　24　　日
                            書記官   姚安儒